臺灣桃園地方法院民事判決
109年度訴字第567號
原      告  廖錦輝  
訴訟代理人  胡智忠律師
複  代理人  游聖佳律師
被      告  1黃廖鳳妹
            2黃亮春  
上  一  人 
訴訟代理人  黃照怡    


被      告  3黃照軒  
            4黃亭育  
            5黃昭容  
            6黃亮權  
            7黃許玉嬌
            8黃亮德  

上  一  人 
訴訟代理人  楊淑敏   
被      告  9黃亮景  
            10黃桂珍  

            00黃亮生  
            12黃亮欽  
            13黃美容  

            14黃蘭香  
            15黃金榮  
            16黃金勇  
            17黃亮威  
            18黃槿雯  
            19黃伯龍  

            20黃亮雄  
            21黃曉惠  
            00黃亮興  

            23鄭順仁  
            24鄭家惠  
            25鄭巧雯  

            26鄭家硯  
            27黃廖玉嬌
            00黃柏竣  

            29黃美惠  

            30黃秋惠  

            31黃美燐  
            00黃瑞滿  
            33陳菊英  
            34黃亮丞  
            00黃紀樽  
            36黃亮蒸  
上列當事人間拆屋還地事件，本院於民國110年12月17日言詞辯
論終結，判決如下：
    主  文
一、被告應將坐落桃園市○○區○○○段000○000○000○000地號土地上
    如附圖所示編號1至10、11(1)、11(2)、12(1)、12(2)、13
    至22、23(1)、23(2)、24(1)、24(2)、25(1)、25(2)、26(1
    )、26(2)、27(1)、27(2)、28(1)、28(3)（面積共計772平
    方公尺）之建物拆除，並將該部分土地騰空遷讓返還原告及
    其他全體共有人。
二、原告其餘之訴駁回。
三、訴訟費用由被告連帶負擔。
四、本判決第一項於原告以新臺幣182萬7,000元為被告供擔保後
    ，得假執行；但被告如以新臺幣548萬1,200元為原告預供擔
    保，得免為假執行。 
五、原告其餘假執行之聲請駁回。
    事實及理由
壹、程序方面：
一、按訴狀送達後，原告不得將原訴變更或追加他訴，但該訴訟
    標的對於數人必須合一確定時，追加其原非當事人之人為當
    事人者，不在此限，民事訴訟法第255條第1項第第5款分別
    定有明文。次按，不變更訴訟標的，而補充或更正事實上或
    法律上之陳述者，非為訴之變更或追加，民事訴訟法第256
    條亦定有明文。原告於本院審理中追加系爭建物之公同共有
    人即被告15至36（詳如當事人欄）為被告（訴字卷二第42、
    43頁），合於上開規定，應予准許。另於本院囑託地政事務
    所測量後更正請求拆除之範圍如附圖，非屬訴之變更，附此
    敘明。
二、本件除被告2黃亮春到場以外，其餘被告均經合法通知，未
    於最後言詞辯論期日到場，核無民事訴訟法第386條所列各
    款情形，爰依原告之聲請，由其一造辯論而為判決。
貳、實體方面：
一、原告主張：原告為坐落桃園市○○區○○○段000○000○000○000地
    號土地（下合稱系爭土地）之共有人，系爭土地上如附圖所
    示編號1至10、11(1)、11(2)、12(1)、12(2)、13至22、23(
    1)、23(2)、24(1)、24(2)、25(1)、25(2)、26(1)、26(2)
    、27(1)、27(2)、28(1)、28(2)、28(3)之未辦保存登記建
    物（下稱系爭建物）為被告之先祖黃O起造，嗣由被告繼承
    取得系爭建物之事實上處分權。惟系爭土地前經本院104年
    度訴字第1037號民事判決准予變價分割在案，是系爭土地共
    有人之分管契約即生終止效力，系爭建物即無占用系爭土地
    上之合法權源，故被告無權占用系爭土地，原告自得請求被
    告拆除系爭建物，並將系爭土地返還予原告及其他全體共有
    人，爰依民法第767條第1項前段、第821條規定，提起本件
    訴訟等語。並聲明：㈠被告應將系爭建物拆除，並將系爭土
    地返還原告及其他全體共有人。㈡願供擔保請准宣告假執行
    。
二、被告則以：
　　㈠被告2黃亮春：系爭建物為訴外人黃O起造，已經有百年歷
      史，35年時系爭土地之所有權人為黃O之子即訴外人黃甲
      及黃乙，黃O過世後，系爭建物即由黃甲及黃乙繼承，故
      於35年時系爭土地與系爭建物同屬一人，依民法第425條
      之1規定，推定有租賃關係，且原告於購買系爭土地前亦
      知悉上情，自應繼受前手與系爭建物所有人間之租賃關係
      ，此租賃關係並非分管契約，不受土地分割影響，故系爭
      建物有合法占有權源等語置辯。並聲明1.原告之訴駁回2.
      如受不利之判決，願供擔保請准宣告免為假執行。
　　㈡被告8黃亮德未於最後言詞辯論期日到場，惟據其於110年1
      0月22日到庭陳述略以：系爭建物為黃O起造，不同意拆除
      等語置辯。並聲明：原告之訴駁回。
　　㈢被告12黃亮欽未於最後言詞辯論期日到場，惟據其於110年
      3月23日到庭陳述略以：系爭建物可能是黃甲與黃乙的父
      親蓋的等語。
　　㈣被告18黃槿雯未於最後言詞辯論期日到庭，惟據其於110年
      10月19日提出之答辯狀陳述略以：不知系爭建物起造人為
      何人等語置辯。並聲明：原告之訴駁回。如受不利判決，
      願供擔保請准宣告免為假執行。
　　㈤被告27黃廖玉嬌、被告29黃美惠、被告30黃秋惠、被告31
      黃美燐、被告32黃瑞滿未於最後言詞辯論期日到庭，惟據
      其於110年10月30日提出之答辯狀陳述略以：被告27至32
      未繼承系爭土地，亦無系爭建物之事實上處分權，原告追
      加為不合法等語置辯。並聲明：駁回原告追加被告之訴。
　　㈥被告17黃亮威未於最後言詞辯論期日到庭，惟據其於110年
      11月5日提出之答辯狀聲明：無意見。
　　㈦其餘被告均經合法通知，未於最後言詞辯論期日到場，亦
      未提出書狀為任何聲明或陳述。
三、得心證之理由：
　　㈠按所有人對於無權占有或侵奪其所有物者，得請求返還之
      ，民法第767條第1項前段定有明文。次按，以無權占有為
      原因，請求返還土地者，占有人對土地所有權存在之事實
      無爭執，而僅以非無權占有為抗辯者，土地所有權人對其
      土地被無權占有之事實無舉證責任，占有人自應就其取得
      占有係有正當權源之事實證明之（最高法院85年度台上字
      第1120號民事判決意旨參照）。
　　㈡經查，原告為系爭土地之共有人，系爭建物為未辦保存登
      記建物，除如附圖28（2）坐落同段686地號土地外，其餘
      坐落系爭土地，有土地登記謄本在卷可稽（壢司簡調字卷
      第65至81頁），並經本院會同桃園市OO地政事務所人員勘
      測屬實，製有勘驗筆錄及複丈成果圖附卷為憑（訴字卷一
      第169、170、373頁），堪信為真實。
　　㈢又系爭建物為被告之先祖黃O起造乙情，為被告2黃亮春、8
      黃亮德、12黃亮欽所不爭執（訴字卷二第101頁），參以
      黃O之子即黃甲及黃乙於昭和6年即民國20年間立有分鬮書
      ，約定正廳為祖堂作為兩房共有，右護龍房間由黃乙取得
      ，左護龍房間由黃甲取得等情（訴字卷一第241至253頁）
      ，堪信系爭建物係由黃O起造無訛。黃O過世後，其後世雖
      有約定分管範圍，然系爭建物結構為正廳與左右護龍建物
      之三合院，面向正廳之右護龍建物盡頭為廚房及浴室，正
      廳本身無廚房浴室，正廳與左右護龍建物內之房間相連相
      通，左右護龍建物之房間亦可互通等情，亦有本院勘驗筆
      錄及照片附卷可查(訴字卷一第75至88、169、170頁)，且
      僅設立一個門牌即桃園市○○區○○里○○○00號（壢司簡調字
      卷第171至175頁），故系爭建物只有一個事實上處分權，
      既未經黃O之繼承人為分割協議，則由黃O之全體繼承人即
      被告公同共有，有戶籍謄本、繼承系統表（詳如附表二）
      可考，，故被告有系爭建物之事實上處分權。
　　㈣被告2黃亮春雖辯稱於35年時，黃甲及黃乙為系爭土地所有
      人，之後黃甲及黃乙又因繼承系爭建物，系爭土地與系爭
      建物因而有嗣後同屬一人之情形，有民法第425條之1推定
      租賃關係適用云云。惟查：
　　　1.按土地及其土地上之房屋同屬一人所有，而僅將土地或
        僅將房屋所有權讓與他人，或將土地及房屋同時或先後
        讓與相異之人時，土地受讓人或房屋受讓人與讓與人間
        或房屋受讓人與土地受讓人間，推定在房屋得使用期限
        內，有租賃關係。其期限不受第449條第1項規定之限制
        ，民法第425條之1第1項定有明文。
　　　2.次按，若房屋與土地原異其所有人，房屋所有人係基於
        一定法律關係使用土地者，僅生土地受讓人是否繼受該
        法律關係之問題，自無關民法第425條之1規定之適用。
        而於房屋共有人數除與土地相同之共有人外，尚有其他
        共有人之情形，該其他房屋共有人與土地所有人間之法
        律關係為何，同應視彼此間之約定而定，於土地或房屋
        先後讓與時，依上說明，僅生受讓人是否繼受該法律關
        係之問題(最高法院106年度台上字第2086號民事判決意
        旨參照)。
　　　3.再按分管契約，係共有人就共有物之使用、收益或管理
        方法所訂定之契約，共有人請求分割共有物，應解為有
        終止分管契約之意思。是經法院判決分割共有物確定者
        ，無論所採行分割方法為何，均有使原分管契約發生終
        止之效力。(最高法院107年度台上字第879號民事判決
        意旨參照)。
　　　4.查系爭土地於重測前之舊地號分別為171、172、173地
        號土地，依系爭土地之手抄謄本記載：「民國六年六月
        貳八日受黃丙產業」，嗣於36年7月間登記為黃甲及黃
        乙所有（各地號所有權人及證卷頁數詳如附表一所示）
        ，依被告2黃亮春提出之黃氏族譜觀之，黃丙為黃O之兄
        弟（訴字卷一第383、385頁），則黃O起造系爭建物時
        ，系爭土地為黃丙所有，系爭建物及系爭土地並非同屬
        黃O一人所有，本件即無民法第425條之1規定之推定租
        賃關係存在，嗣黃丙將系爭土地移轉予黃甲及黃乙，黃
        O死亡後系爭建物由黃甲及黃乙繼承，僅生系爭建物占
        用系爭土地之其他法律關係繼受之問題（例如使用借貸
        ），惟系爭土地之共有人間之分管契約，終因系爭土地
        經本院以104年度訴字第1037號民事判決分割後而終止
        ，系爭建物即無占用系爭土地之合法權源，故被告2黃
        亮春所辯並不可採。
四、綜上所述，系爭建物即無占用系爭土地之合法權源，從而，
    原告依民法第767條第1項前段、第821條規定，請求被告將
    除28（2）外之系爭建物拆除，並將該部分土地騰空返還予
    原告及其他全體共有人為有理由，應予准許。至28（2）部
    分坐落在686地號土地上，非在系爭土地上，原告此部分請
    求為無理由，應予駁回。
五、原告勝訴部分，原告及被告2黃亮春、18黃槿雯均陳明願供
    擔保聲請宣告假執行或免為假執行，經核均與規定相符，爰
    分別酌定相當擔保金額准許之。另依民事訴訟法第392條第2
    項規定，依職權宣告其餘被告得預供擔保免為假執行。至原
    告敗訴部分，其假執行之聲請，即失所依據，應予駁回。
六、本件事證已臻明確，兩造其餘攻擊防禦方法及舉證，核與判
    決結果無影響，爰不予一一論述，併此敘明。
七、訴訟費用負擔之依據：民事訴訟法第79條、第85條第2項。
中　　華　　民　　國　 111　　年　　 1　　月　　 21　日
                  民事第三庭  法　官  吳佩玲
附圖：桃園市OO地政事務所109年9月25日O測法複字第31800號土
地複丈成果圖（訴字卷一第373頁）

附表一、系爭土地新舊地號及所有權人對照表
土地 桃園市新屋區石牌嶺段 民國6年 所有權人 民國36年 所有權人 679地號（舊地號：173，訴字卷一第353頁） 黃丙 （訴字卷二第164頁） 黃甲、黃乙 （訴字卷二第164、170頁） 680地號（舊地號：171，訴字卷一第357頁） 黃丙 （訴字卷二第150頁） 黃甲、黃乙 （訴字卷二第150、156頁） 681地號（舊地號：172，訴字卷一第361頁） 黃丙 （訴字卷二第158頁） 黃甲、黃乙 （訴字卷二第158、162頁） 682地號（舊地號：173，訴字卷一第365頁） 黃丙 （訴字卷二第164頁） 黃甲、黃乙 （訴字卷二第164、170頁） 

附表二、繼承系統表（如附件）
以上正本係照原本作成。
如對本判決上訴，須於判決送達後20日之不變期間內，向本院
提出上訴狀。如委任律師提起上訴者，應一併繳納上訴審裁判
費。
中　　華　　民　　國　 111　　年　　 1　　月　　21　　日
                    　　　　　　書記官